【裁判字號】    99,上訴,611
【裁判日期】    990518
【裁判案由】    搶奪等
【裁判全文】
臺灣高等法院高雄分院刑事判決         99年度上訴字第611號
上  訴  人
即  被  告  丁○○
上列上訴人因搶奪等案件，不服臺灣高雄地方法院98年度訴字第
569 號、第1231號中華民國98年10月9 日第一審判決（起訴案號
：臺灣高雄地方法院檢察署97年度偵字第32735 、98年度偵字第
2327號、第5224號、98年度偵緝字第1317號），提起上訴，本院
判決如下：
     主  文
原判決關於丁○○搶奪共捌罪部分暨其應執行刑，均撤銷。
丁○○所犯如附表所示搶奪罪共捌罪，均累犯，各處如附表所示
之刑，應執行有期徒刑年陸月。
     事  實
一、丁○○前於民國87年間，因竊盜、偽造文書等案件，經台灣
    高雄地方法院判處有期徒刑1 年、4 月（下稱第1 、2 罪）
    ，定應執行有期徒刑1 年2 月確定，又因違反毒品危害防制
    條例案件，經本院判處有期徒刑5 年6 月（下稱第3 罪），
    經最高法院駁回上訴而確定。上開3 罪經台灣高雄地方法院
    定應執行有期徒刑6 年8 月確定，嗣上開第1 、2 罪經裁定
    減刑，並與第3 罪合併定應執行有期徒刑6 年確定，於96年
    5 月17日縮短刑期假釋出監，於97年7 月2 日未經撤銷假釋
    視為執行完畢。
二、丁○○基於意圖為自己不法所有之搶奪犯意聯絡，分別與真
    實姓名年籍不詳之成年男子，共同於如附表編號1 、3 、5
    所示之時間、地點，騎乘車號不詳之機車，以如附表編號1
    、3 、5 所示之方式，搶奪壬○○、丙○○及戊○○所有如
    附表編號1 、3 、5 所示之財物，得手後共同騎乘該機車逃
    逸。又基於意圖為自己不法所有之搶奪犯意聯絡，與真實姓
    名年籍不詳綽號「小芳」之成年女子，共同於如附表編號2
    所示之時間、地點，騎乘如附表編號2 所示之重型機車，以
    如附表編號2 所示之方式，搶奪甲○○如附表編號2 所示之
    財物，得手後與「小芳」共同騎乘該機車逃逸。另基於意圖
    為自己不法所有之搶奪犯意，分別於如附表編號4 、6 至8
    所示之時間、地點，騎乘車號不詳之機車，以如附表編號4
    、6 至8 所示之方式，搶奪辛○○、庚○○、乙○○及己○○所有如附表編號4 、6 至8 所示之財物，得手後騎乘該機
    車逃逸。
三、嗣丁○○於98年1 月10日下午6 時30分許，騎乘施登章所有
    車牌號碼751-BAU 號重型機車之車身，並懸掛不知情之龔怡
    帆所有車牌號碼POE-637 號車牌1 面，在其位於高雄縣大寮
    鄉○○路170 號住處前，為警當場查獲，並認其犯罪嫌疑重
    大，而至其前開住處3 樓逕行搜索，當場扣得如附件所示之
    物（如警A 卷第128 、142 至147 頁之扣押物品目錄表所示
    ），始查悉上情。
四、案經甲○○、丙○○、庚○○、乙○○訴由高雄縣政府警察
    局鳳山分局報請臺灣高雄地方法院檢察署檢察官偵查起訴。
    理   由
一、按被告以外之人於審判外之陳述，雖不符刑事訴訟法第159
    條之1 至第159 條之4 之規定，而經當事人於審判程式同意
    作為證據，法院審酌該言詞陳述或書面陳述作成時之情況，
    認為適當者，亦得為證據；當事人、代理人或辯護人於法院
    調查證據時，知有刑事訴訟法第159 條第1 項不得為證據之
    情形，而未於言詞辯論終結前聲明異議者，視為有前項之同
    意，刑事訴訟法第159 條之5 定有明文。本件下列認定事實
    所引用之證據，均經本院依法踐行調查證據程式，公訴人及
    被告俱不爭執各該證據之證據能力，且迄至本院言詞辯論終
    結前，未就上開證據之證據能力聲明異議，復查無依法應排
    除其證據能力之情形，本院審酌上開證據之形式及取得過程
    並無瑕疵、與待證事實具有關連性等情況，認為適當，揆諸
    前揭規定，認上開證據俱有證據能力，均得為本案之證據。
二、上開搶奪共8 罪之犯罪事實，業據上訴人即被告丁○○於本
    院審理時供承不諱，核與被害人即證人甲○○、乙○○、辛○○、戊○○於警詢、偵訊中，及證人壬○○、丙○○、庚○○、己○○於警詢中陳述綦詳，復有鳳山分局98年1 月10
    日搜索筆錄及扣押物品目錄表各2 份、贓物認領保管單、上
    開被害人及告訴人領回之贓物照片18張、查獲被告丁○○之
    現場照片14張及扣案贓物照片78張在卷可稽（見警A 卷第73
    至107 、125 至128 、130 至136 、139 至147 、149 至18
    7 頁、偵一卷第118 至120 頁）。另就被告丁○○竊取被害
    人施登章所有之車號751-BAU 號重型機車後，將車牌棄置於
    高屏溪附近，另將其向不知情之龔怡帆借用之車號POE-637
    號重型機車之車牌卸下，懸掛於上開被害人施登章所有機車
    之車身上，再騎乘該機車於如附表編號2 所示時、地，搶奪
    告訴人甲○○財物部分，除據被告丁○○自承在卷，亦有證
    人龔怡帆之警詢陳述可參（見警A 卷第27至28頁），並有車
    籍查詢基本資料詳細畫面、監視器翻拍照片、被告丁○○當
    時所穿著連帽外套1 件之照片各1 張附卷足參（見警A 卷第
    29、79至80頁）。此外，就被告丁○○搶奪如附表編號7 所
    示之告訴人乙○○財物部分，亦有其搶奪時所戴上標有「ZE
    US」字樣安全帽1 頂之照片1 張、鳳山分局成功派出所受理
    刑事案件報案三聯單及受理各類案件紀錄表、警察機關重大
    刑案通報單、鳳山分局刑案現場基本表各1 份、監視錄影器
    翻拍照片2 張在卷可憑（見警A 卷第80、96至99頁），足見
    被告之自白與事實相符，其犯行均堪認定。
三、被告丁○○就犯罪事實二即如附表編號1 至2 、4 至6 、8
    所示部分所為，各係犯刑法第325 條第1 項搶奪罪；就如附
    表編號3 、7 所示部分所為，各係犯刑法第325 條第1 項搶
    奪罪、刑法第277 條第1 項傷害罪。就如附表編號1 、3 、
    5 所示犯行部分，被告丁○○與真實姓名年籍不詳之成年男
    子間；就如附表編號2 所示之犯行部分，被告丁○○與真實
    姓名年籍不詳綽號「小芳」之成年女子間，有犯意聯絡及行
    為分擔，應分別論以共同正犯。被告丁○○就如附表編號3
    、7 所示之犯行，各係以一搶奪行為致告訴人丙○○、乙○○受傷，其一行為觸犯二罪名，為想像競合犯，應從一重之
    搶奪罪處斷。被告丁○○所犯上開搶奪8 罪，與已判刑確定
    、竊盜13罪、侵占遺失物罪、未經許可持有刀械罪，犯意各
    別，行為互殊，應予分論併罰。被告丁○○前於87年間，因
    竊盜、偽造文書等案件，經台灣高雄地方法院判處有期徒刑
    1 年、4 月（即前述之第1 、2 罪），定應執行有期徒刑1
    年2 月確定，又因違反毒品危害防制條例案件，經本院判處
    有期徒刑5 年6 月（即前述之第3 罪），經最高法院駁回上
    訴而確定。上開3 罪經台灣高雄地方法院定應執行有期徒刑
    6 年8 月確定，嗣上開第1 、2 罪經裁定減刑，並與第3 罪
    合併定應執行有期徒刑6 年確定，於96年5 月17日縮短刑期
    假釋出監，於97年7 月2 日未經撤銷假釋視為執行完畢，有
    台灣高等法院被告前案紀錄表在卷可按，其受有期徒刑執行
    完畢後5 年內故意再犯搶奪罪共8 罪，均為累犯，依刑法第
    47條第1 項規定各加重其刑。
四、原審就搶奪罪共8 罪部分予以論科，固非無見，惟查，保安
    處分係針對受處分人將來之危險性所為之處置，以達教化、
    治療之目的，為刑罰之補充制度。我國現行刑法採刑罰與保
    安處分雙軌制，係在維持行為責任之刑罰原則下，為協助行
    為人再社會化之功能，以及改善行為人潛在之危險性格，期
    能達成根治犯罪原因、預防犯罪之特別目的。是保安處分中
    之強制工作，旨在對嚴重職業性犯罪及欠缺正確工作觀念或
    無正常工作因而犯罪者，強制其從事勞動，學習一技之長及
    正確之謀生觀念，使其日後重返社會，能適應社會生活，固
    屬的論。然強制工作既係保安處分之一種，自與行為人所犯
    罪名有從屬關係，乃附隨於行為人所犯罪名始得為之，則該
    有罪判決主文內，應於所宣告罪名之下諭知強制工作，方屬
    合法。又保安處分於裁判時併宣告之，刑法第九十六條前段
    定有明文。宣告多數強制工作，期間相同者執行其一，期間
    不同者，僅就其中最長期間者執行之；有不定期者，僅就不
    定期者執行之，為保安處分執行法第四條之一第一項第一款
    、第四款所明定。從而如認被告所犯數罪均合於諭知保安處
    分之強制工作之規定者，自應於各該罪刑後分別併予宣告，
    於裁判確定後，依上開規定執行之，方屬適法。原判決認被
    告所犯搶奪罪共8 罪，應予分論併罰，然於主文欄就其所宣
    告之強制工作保安處分，未於論處被告上開搶奪罪共8 罪之
    罪刑項下分別諭知，竟於定其應執行刑後方予宣告強制工作
    ，於法自有未合。被告上訴意旨執此指摘原判決此部分不當
    ，為有理由，應將被告搶奪共8 罪連同其應執行刑部分予以
    撤銷改判。審酌被告身強體壯，不思以正當途徑賺取所需，
    竟搶奪他人財物合計8 件，嚴重破壞社會治安，惡性重大，
    惟念其犯後坦承犯行，態度尚可等一切情狀，分別量處如主
    文所示之刑，並定應執行刑為有期徒刑3 年6 月。
五、被告丁○○所犯行使偽造私文書、行使變造特種文書、竊盜
    、侵占遺失物，非法持有刀械、詐欺罪部分，均已判刑確定
    。
據上論結，應依刑事訴訟法第369 條第1 項前段、第364 條、第
299 條第1 項前段，刑法第325 條第1 項、第277 條第1 項、第
55條、第47條第1 項、第51條第5 款，刑法施行法第1 條之1 第
1 項，判決如主文。
本案經檢察官郭振昌到庭執行職務。
中    華    民    國    99    年    5     月    18    日
                  刑事第五庭    審判長法  官 曾永宗
                                      法  官 任森銓
                                      法  官 鍾宗霖
以上正本證明與原本無異。
如不服本判決應於收受本判決後10日內向本院提出上訴書狀，其
未敘述上訴理由者，並得於提起上訴後10日內向本院補提理由書
狀（均須按他造當事人之人數附繕本）「切勿逕送上級法院」。
中    華    民    國    99    年    5     月    18    日
                                      書記官 陳武悅
附錄本判決論罪科刑法條：
中華民國刑法第325 條第1 項
（普通搶奪罪）
意圖為自己或第三人不法之所有，而搶奪他人之動產者，處6 月
以上5 年以下有期徒刑。
中華民國刑法第277 條第1 項
（普通傷害罪）
傷害人之身體或健康者，處3 年以下有期徒刑、拘役或1 千元以
下罰金。
附表：
┌─┬──────────┬───┬─────────┬────────┐
│編│時間、地點及犯罪方式│被害人│所得財物          │所犯罪名及所處之│
│號│                    │/ 告訴│                  │刑              │
│  │                    │人    │                  │                │
├─┼──────────┼───┼─────────┼────────┤
│ 1│丁○○與真實姓名年籍│被害人│購物袋1 個，內有特│丁○○共同犯搶奪│
│  │不詳之成年男子，基於│壬○○│力屋、大買家會員卡│罪，累犯，處有期│
│  │意圖為自己不法所有之│      │各1 張（會員卡2 張│徒刑玖月。      │
│  │搶奪犯意聯絡，共同騎│      │經被害人壬○○領回│                │
│  │乘車號不詳之機車，於│      │）、皮夾、筆記本、│                │
│  │97年12月14日晚間10時│      │行動電話、金融卡、│                │
│  │15分許，在高雄縣鳳山│      │現金1,200 元、機車│                │
│  │市○○路上某處，自徒│      │行車執照、服飾店保│                │
│  │步行走之壬○○後方靠│      │全卡、鑰匙等物（上│                │
│  │近，由後座之人徒手搶│      │開物品價值合計約6,│                │
│  │奪壬○○持於右手之購│      │200 元）          │                │
│  │物袋1 個，致壬○○因│      │                  │                │
│  │而受有右手拉傷之傷害│      │                  │                │
│  │（傷害部分未據告訴）│      │                  │                │
│  │。丁○○與上開真實姓│      │                  │                │
│  │名年籍不詳之成年男子│      │                  │                │
│  │得手後，旋共同騎乘該│      │                  │                │
│  │機車逃逸。          │      │                  │                │
├─┼──────────┼───┼─────────┼────────┤
│ 2│丁○○與真實姓名年籍│告訴人│咖啡色手提包1 個，│丁○○共同犯搶奪│
│  │不詳綽號「小芳」之成│甲○○│內有白色易利信行動│罪，累犯，處有期│
│  │年女子，基於意圖為自│      │電話1 支、鑰匙1 串│徒刑柒月。      │
│  │己不法所有之搶奪犯意│      │、告訴人甲○○之雇│                │
│  │聯絡，共同騎乘車牌號│      │主楊鑫銘之健保卡1 │                │
│  │碼不詳重型機車車身，│      │張、現金若干元、小│                │
│  │並懸掛不知情之龔怡帆│      │皮包1 個          │                │
│  │所有之POE-63 7號重型│      │                  │                │
│  │機車車牌，且以黑色膠│      │                  │                │
│  │帶遮蓋車牌上「E 」、│      │                  │                │
│  │「3 」處，於97 年12 │      │                  │                │
│  │月21日上午9 時50 分 │      │                  │                │
│  │許，在高雄縣鳳山市瑞│      │                  │                │
│  │順街46號前，自徒步行│      │                  │                │
│  │走之甲○○右後方靠近│      │                  │                │
│  │，由「小芳」下手搶奪│      │                  │                │
│  │甲○○持於右手之咖啡│      │                  │                │
│  │色手提包1 只，得手後│      │                  │                │
│  │旋共同騎乘該機車逃逸│      │                  │                │
│  │，並將該手提包內白色│      │                  │                │
│  │易利信行動電話1 支以│      │                  │                │
│  │2,000 元之代價變賣，│      │                  │                │
│  │所得朋分花用殆盡。  │      │                  │                │
│  │                    │      │                  │                │
├─┼──────────┼───┼─────────┼────────┤
│ 3│丁○○與真實姓名年籍│告訴人│花色斜背包1 個，內│丁○○共同犯搶奪│
│  │不詳之成年男子，基於│丙○○│有粉紅色小錢包1 個│罪，累犯，處有期│
│  │意圖為自己不法所有之│      │、太平洋SOGO百貨公│徒刑玖月。      │
│  │搶奪犯意聯絡，共同騎│      │司集點卡1 張（上開│                │
│  │乘車號不詳之機車，於│      │小錢包及集點卡經告│                │
│  │於97年12月26日下午5 │      │訴人丙○○領回）、│                │
│  │時50分許，在高雄縣鳳│      │新臺幣7,300 元、美│                │
│  │山市○○路、瑞順路口│      │金700 元、戒指3 枚│                │
│  │處，逆向靠近徒步行走│      │、聯邦銀行信用卡1 │                │
│  │之丙○○，由其中一人│      │張、聯邦銀行及中國│                │
│  │徒手搶奪丙○○背於左│      │信託銀行提款卡各1 │                │
│  │側之花色斜背包1 個，│      │張、身分證1 張、健│                │
│  │致丙○○因而受有右手│      │保卡2 張、今彩及樂│                │
│  │中指及左肩膀擦傷、頭│      │透彩券各1 張      │                │
│  │部淤青等傷害。丁○○│      │                  │                │
│  │及前開真實姓名年籍不│      │                  │                │
│  │詳之成年男子得手後，│      │                  │                │
│  │旋共同騎乘該機車逃逸│      │                  │                │
│  │。                  │      │                  │                │
├─┼──────────┼───┼─────────┼────────┤
│ 4│丁○○意圖為自己不法│被害人│黑色女用手提包1 只│丁○○犯搶奪罪，│
│  │之所有，騎乘車號不詳│辛○○│，內有ANYCALL 牌行│累犯，處有期徒刑│
│  │之機車，於98年1 月3 │      │動電話1 支、身分證│玖月。          │
│  │日上午10時20分許，在│      │及健保卡各1 張、花│                │
│  │屏東縣屏東市○○○街│      │格子小錢包1 個（上│                │
│  │2之5號處，自騎乘腳踏│      │開物品均經被害人劉│                │
│  │車之辛○○後方靠近，│      │秋桂領回）、現金約│                │
│  │徒手搶奪辛○○置放於│      │3,000 元、郵局提款│                │
│  │腳踏車前籃子內之黑色│      │卡1 張            │                │
│  │女用手提包1 只，致劉│      │                  │                │
│  │秋桂因而摔倒，並受有│      │                  │                │
│  │右腳膝蓋擦傷淤青等傷│      │                  │                │
│  │害（傷害部分未據告訴│      │                  │                │
│  │）。丁○○得手後，旋│      │                  │                │
│  │騎乘該機車逃逸。    │      │                  │                │
├─┼──────────┼───┼─────────┼────────┤
│ 5│丁○○與一名真實姓名│被害人│白色花紋手提包1 個│丁○○共同犯搶奪│
│  │年籍不詳之成年男子，│戊○○│，內有長型皮夾1 個│罪，累犯，處有期│
│  │基於意圖為自己不法所│      │、身分證1 張、被害│徒刑玖月。      │
│  │有之搶奪犯意聯絡，共│      │人戊○○之友人謝孟│                │
│  │同騎乘車號不詳之機車│      │珍之強制汽車責任保│                │
│  │，於98年1 月3 日晚間│      │險收據1 紙（上開物│                │
│  │9時45 分許，在高雄縣│      │品均經被害人戊○○│                │
│  │鳳山市○○○路80巷9 │      │領回）、現金約5,00│                │
│  │之3 號前，自徒步行走│      │0 元、華南銀行金融│                │
│  │之戊○○左後方靠近，│      │卡及信用卡各1 張、│                │
│  │由後座之人徒手搶奪其│      │台新銀行、中國信託│                │
│  │掛在左手肘上之白色花│      │銀行、家樂福聯邦銀│                │
│  │紋手提包1 只，致連富│      │行信用卡各1 張、電│                │
│  │雅遭拖行約10公尺，放│      │話簿3 本、印章1 枚│                │
│  │手後跌倒，因而受有雙│      │、駕照1 張、相機1 │                │
│  │腳膝蓋及右手掌擦傷之│      │臺                │                │
│  │傷害（傷害部分未據告│      │                  │                │
│  │訴）。丁○○與上開真│      │                  │                │
│  │實姓名年籍不詳之成年│      │                  │                │
│  │男子得手後，旋共同騎│      │                  │                │
│  │乘該機車逃逸。      │      │                  │                │
├─┼──────────┼───┼─────────┼────────┤
│ 6│丁○○意圖為自己不法│告訴人│香檳色女用手提包1 │丁○○犯搶奪罪，│
│  │之所有，於98年1 月3 │庚○○│個，內有自小客車駕│累犯，處有期徒刑│
│  │日晚間9 時21分許，在│      │駛執照1 張、輕型機│玖月。          │
│  │高雄市○○路及建民路│      │車行車執照1 張、BE│                │
│  │口處，徒手搶奪庚○○│      │NQ牌行動電話1 支（│                │
│  │所有之香檳色女用手提│      │序號00000000000000│                │
│  │包1 個，得手後逃逸。│      │號，上開物品均經告│                │
│  │                    │      │訴人庚○○領回）、│                │
│  │                    │      │塑身衣1 件、化粧包│                │
│  │                    │      │1 個、圍巾1 條    │                │
├─┼──────────┼───┼─────────┼────────┤
│ 7│丁○○意圖為自己不法│告訴人│黑色皮包1 個，內有│丁○○犯搶奪罪，│
│  │之所有，騎乘車號不詳│乙○○│MOTOROLA行動電話1 │累犯，處有期徒刑│
│  │之機車，於98年1 月5 │      │支（含0000-000000 │玖月。          │
│  │日下午2 時10分許，在│      │號SIM 卡1 張）、身│                │
│  │高雄縣鳳山市○○○路│      │分證、健保卡各1 張│                │
│  │60巷口處，自徒步行走│      │（上開物品均經告訴│                │
│  │之乙○○右後方靠近，│      │人乙○○領回）、現│                │
│  │徒手搶奪其掛在右肩上│      │金4 萬元、荷蘭銀行│                │
│  │之黑色皮包1 只，致金│      │及聯邦銀行信用卡各│                │
│  │寶珠因而跌倒並受有右│      │1 張、三信銀行提款│                │
│  │腳膝蓋受傷之傷害。張│      │卡1 張            │                │
│  │子忠得手後，旋騎乘該│      │                  │                │
│  │機車逃逸。          │      │                  │                │
├─┼──────────┼───┼─────────┼────────┤
│ 8│丁○○意圖為自己不法│被害人│綠黑色手提袋1 個，│丁○○犯搶奪罪，│
│  │之所有，騎乘車號不詳│己○○│內有女用黑色皮夾1 │累犯，處有期徒刑│
│  │之重型機車，於98年1 │      │個、小錢包1 個、身│玖月。          │
│  │月9 日晚間9 時44分許│      │分證1 張、易利信牌│                │
│  │，在高雄縣鳳山市南光│      │紫色行動電話1 支（│                │
│  │街與南和路口處，自徒│      │上開物品均經被害人│                │
│  │步行走之己○○右後方│      │己○○領回）、現金│                │
│  │靠近，徒手搶奪己○○│      │2,000元。         │                │
│  │背於右手臂之綠黑色手│      │                  │                │
│  │提袋1 個，致己○○遭│      │                  │                │
│  │拖行數公尺，因而受有│      │                  │                │
│  │左腳擦傷之傷害（傷害│      │                  │                │
│  │部分未據告訴）。張子│      │                  │                │
│  │忠得手後，旋騎乘該機│      │                  │                │
│  │車逃逸。            │      │                  │                │
└─┴──────────┴───┴─────────┴────────┘

司法院資訊處製作；財團法人民間司法改革基金會備份。
